臺灣高等法院刑事判決
109年度上更一字第82號
上  訴  人  臺灣宜蘭地方檢察署檢察官
被      告  朱寶華

上列上訴人因被告詐欺等案件，不服臺灣宜蘭地方法院107年度
訴字第507號，中華民國108年1月21日第一審判決（起訴案號：
臺灣宜蘭地方檢察署107年度偵字第5674號）提起上訴，前經本
院以108年上訴字第971號判決，案經最高法院撤銷發回，本院判
決如下：
    主  文
原判決關於事實欄一、㈠部分暨定執行刑均撤銷。
甲○○犯三人以上共同冒用公務員名義詐欺取財罪，處有期徒刑壹
年壹月；未扣案之犯罪所得新臺幣貳仟元沒收，於全部或一部不
能沒收或不宜執行沒收時，追徵其價額。
    犯罪事實
一、甲○○於民國107年6月1日至14日間某日，經真實姓名年籍不詳「王威仁」之成年男子介紹加入詐騙集團，而與「王威仁」及其他詐騙集團成員（均無證據證明為未滿18歲之人）共同意圖為自己不法之所有，先至臺北市○○區○○○○○○○○○○○○○○○號0000000000號行動電話1支（含SIM卡1枚）作為聯繫之用，再基於三人以上共同冒用公務員名義詐欺取財、以不正方法由自動付款設備取得他人財物之犯意聯絡，於107年6月15日下午2時18分許，先由詐騙集團某女性成員假冒「健保局人員」公務員名義，向乙○○佯以：其健保卡被人盜用在台大、長庚醫院領取藥物，需轉接165反詐騙處理云云，再由另一假冒165專線承辦人之詐騙集團某男性成員接聽，對乙○○訛稱：其存摺多出新台幣(下同)120萬元，是歹徒交易毒品獲取之紅利，會有犯罪責任，需將郵局存摺、提款卡以信封袋裝好，將派專人前往領取等情節誆騙，使乙○○因此陷於錯誤，於電話中先將其名下宜蘭縣宜蘭市東港路郵局之提款卡密碼告知某詐欺集團成員，並於當日下午4 點35分許，在宜蘭縣○○市○○○路00巷00號前，將其名下之郵局存摺與提款卡交付予受前揭詐欺集團指示前去、冒稱是台中地檢署所指派人員之甲○○。甲○○取得前揭乙○○所交付之郵局存摺及提款卡後，再受詐騙集團指示，先搭乘不知情之陳孟國所駕駛計程車到達宜蘭市火車站前站，下車後步行至宜蘭縣宜蘭市舊城東路7-11超商，意圖為自己不法之所有，以不正方法詐欺取得之上開提款卡與密碼，插入該超商內之自動提款機，輸入提款卡密碼，以此不正方法由自動付款設備接續4次取款各2萬元現金，總計8萬元。得手後，並依詐騙集團之指示將取得贓款中之7萬8千元及乙○○交付之郵局存摺1本、提款卡1張放在桃園火車站進公園椅子上後離去，由某詐欺集團成員前往取走，甲○○自己則分得2千元贓款。
二、案經乙○○告訴及宜蘭縣政府警察局宜蘭分局報告臺灣宜蘭地
    方檢察署檢察官偵查起訴。
    理  由
壹、程序部分
一、按組織犯罪防制條例第12條第1項中段規定：「訊問證人之
    筆錄，以在檢察官或法官面前作成，並經踐行刑事訴訟法所
    定訊問證人之程序者為限，始得採為證據」，係以立法排除
    被告以外之人於警詢或檢察事務官調查中所為之陳述，得適
    用刑事訴訟法第159條之2、第159條之3及第159條之5之規定
    ，是證人於警詢時之陳述，於違反組織犯罪防制條例案件，
    即絕對不具有證據能力，自不得採為判決基礎。又上開組織
    犯罪防制條例第12條第1項規定，係排除一般證人於警詢陳
    述之證據能力之特別規定，然被告於警詢之陳述，對被告本
    身而言，則不在排除之列（最高法院102年度台上字第2653
    號、107年度台上字第3589號判決意旨參照）。是證人乙○○
    、陳孟國於警詢時以證人身分所為之陳述，依前揭規定及說
    明，於被告違反組織犯罪防制條例之罪名，即不具證據能力
    ，不得採為認定被告犯組織犯罪防制條例部分罪名之證據，
    其餘所犯罪名則不受此限制。又就被告自己之警詢供述而言
    ，則屬被告之供述，為法定證據方法之一，自不在組織犯罪
    防制條例第12條第1項規定之排除之列，除有不得作為證據
    之例外，自可在有補強證據之情況下，作為證明被告自己犯
    罪事實之證據。
二、其餘被告所涉組織犯罪條例以外罪名之罪，本判決以下所引
    具傳聞性質之各項供述證據經本院於審理期日調查證據時提
    示並告以要旨後，未據當事人於言詞辯論終結前就證據能力
    部分有所異議，本院復查無該等證據有違背法定程序取得或
    顯不可信之情形，依據刑事訴訟法第159條之5規定，自應認
    為均有證據能力。又就非供述證據部分，並無證據證明係公
    務員違背法定程序所取得，亦無刑事訴訟法第159條之4顯有
    不可信之情況與不得作為證據之情形，且經本院於審理期日
    依法進行證據之調查、辯論，亦應有證據能力。
貳、實體部分
一、認定犯罪事實所憑之證據及理由：
　　訊據被告甲○○對於上開犯罪事實，均坦承不諱(見本院卷54
    至55頁)。經查：
  ㈠被告於原審及本院前審審理時，對上開犯罪事實亦均供認承
    不諱（見警詢卷第1至3頁，原審卷第16至17、25至26、34至
    35、49至50頁，本院前審卷第54頁），核與證人即告訴人乙
    ○○於警詢時證述情節相符（見警詢卷第8 至9、11頁），亦
    與證人即計程車司機陳孟國於警詢中證述相符（見警詢卷第
    13至14頁），且有內政部警政署反詐騙案件紀錄表、宜蘭縣
    政府警察局宜蘭分局延平派出所受理刑事案件報案三聯單、
    宜蘭縣政府警察局宜蘭分局延平派出所受理各類案件紀錄表
    各1紙、被告詐騙過程之監視錄影翻拍照片42幀及翻拍照片
    蒐證比對照片2幀、車籍資料及登記電話對應LINE帳號（被
    告甲○○）2紙及中華郵政股份有限公司宜蘭郵局107年10月3
    日宜營字第1072900454號函所檢附告訴人乙○○郵局帳戶交易
    明細1紙在卷可稽（見警詢卷第15至29頁、偵卷第11至12頁
    ），足證被告之自白供述確與事實相符。
  ㈡綜上證據及理由，足認被告之自白確與事實相符，事證明確
    ，自應依法論科。 
二、論罪科刑部分：
　㈠被告加入上開詐欺集團，而該集團於107年6月起即陸續以上
    開方法為詐欺取款犯行，可知被告所參與上開詐欺集團係三
    人以上分工，以實施詐術為手段，所組成具有持續性、牟利
    性之有結構性組織，應就參與組織之詐欺取財行為，論以參
    與犯罪組織罪。惟刑法上一行為而觸犯數罪名之想像競合犯
    存在之目的，在於避免對於同一不法要素予以過度評價。自
    然意義之數行為，得否評價為法律概念之一行為，應就客觀
    構成要件行為之重合情形、主觀意思活動之內容、所侵害之
    法益與行為間之關連性等要素，視個案情節依社會通念加以
    判斷。刑法刪除牽連犯規定後，原認屬方法目的或原因結果
    ，得評價為牽連犯之二犯罪行為間，如具有局部之同一性，
    或其行為著手實行階段可認為同一者，得認與一行為觸犯數
    罪名之要件相侔，依想像競合犯論擬。倘其實行之二行為，
    無局部之重疊，行為著手實行階段亦有明顯區隔，依社會通
    念難認屬同一行為者，應予分論併罰。因而，行為人以一參
    與詐欺犯罪組織，並分工加重詐欺行為，同時觸犯參與犯罪
    組織罪及加重詐欺取財罪，雖其參與犯罪組織之時、地與加
    重詐欺取財之時、地，在自然意義上非完全一致，然二者仍
    有部分合致，且犯罪目的單一，依一般社會通念，認應評價
    為一罪方符合刑罰公平原則，應屬想像競合犯，如予數罪併
    罰，反有過度評價之疑，實與人民法律感情不相契合。又加
    重詐欺罪係侵害個人財產法益之犯罪，其罪數計算，以被害
    人數、被害次數之多寡，決定其犯罪之罪數；核與參與犯罪
    組織罪之侵害社會法益，應以行為人所侵害之社會全體利益
    為準據，認定係成立一個犯罪行為，有所不同。是以倘若行
    為人於參與犯罪組織之繼續中，先後加重詐欺數人財物，因
    行為人僅為一參與組織行為，侵害一社會法益，應僅就首次
    犯行論以參與犯罪組織罪及加重詐欺罪之想像競合犯，而其
    後之犯行，乃為其參與組織之繼續行為，為避免重複評價，
    當無從將一參與犯罪組織行為割裂再論一參與犯罪組織罪，
    而與其後所犯加重詐欺罪從一重論處之餘地（最高法院107
    年度台上字第1066號、108年度台上字第416、783號判決意
    旨參照）。本件被告上開犯行，係參與上開詐欺集團之首次
    犯行，自應構成參與組織犯罪。
　㈡被告依詐騙集團成員指示向告訴人乙○○拿取詐騙之存摺、提
    款卡，並以不正方式將提款卡插入自動付款設備、輸入訛騙
    取得之密碼而提領款項之行為，核其所為係犯刑法第339 條
    之4第1項第1款、第2款之三人以上共同冒用公務員名義詐欺
    取財罪、第339條之2第1項之違法由自動付款設備取得他人
    之物罪及組織犯罪條例第3條第1項後段之參與犯罪組織罪。
    再數行為於同時地或密切接近之時地實施，侵害同一之法益
    ，各行為之獨立性極為薄弱，依一般社會健全觀念，在時間
    差距上，難以強行分開，在刑法評價上，以視為數個舉動之
    接續施行，合為包括之一行為予以評價，較為合理，即屬接
    續犯，為包括一罪（最高法院86年台上字第3295號判例參照
    ）。被告於上述密接之時地提領帳戶內款項，各行為之獨立
    性極為薄弱，依一般社會健全觀念，在時間差距上難以強行
    分開，應視為數個舉動之接續實行，論以接續犯之一罪。另
    公訴意旨雖未引用組織犯罪條例之條文，然起訴書已記載被
    告參與詐欺集團之犯罪事實，且檢察官上訴書亦已記載被告
    所為，亦應構成組織犯罪條例第3條第1項後段之參與組織罪
    ，應認檢察官就被告參與犯罪組織之行為已提起公訴，本院
    自應一併審理。
　㈢被告參與以實施詐術為手段，具有持續性及牟利性之有結構
    性組織之詐欺集團，並擔任車手，而共同假冒「健保局人員
    」詐欺告訴人乙○○之財物，其犯三人以上共同冒用公務員名
    義詐欺取財、違法由自動付款設備取得他人之物及參與犯罪
    組織罪等行為間具局部同一性，且被告參與犯罪組織，以達
    不法取得財物之單一犯罪目的，即形式上獨立之行為，彼此
    之間具有全部或一部不可割之一致性或事理上之關聯性，且
    依一般社會通念，認應評價為一行為，應適用想像競合犯之
    規定論以一罪，方符合刑罰公平原則，應依刑法第55條想像
    競合之關係，從一重論以三人以上共同冒用公務員名義詐欺
    取財罪。
　㈣刑法之共同正犯，包括共謀共同正犯及實行共同正犯二者在
    內；祇須行為人有以共同犯罪之意思，參與共同犯罪計畫之
    擬定，互為利用他人實行犯罪構成要件之行為，完成其等犯
    罪計畫，即克當之，不以每一行為人均實際參與部分構成要
    件行為或分取犯罪利得為必要。又共同正犯間，非僅就其自
    己實行之行為負其責任，並在犯意聯絡之範圍內，對於他共
    同正犯所實行之行為，亦應共同負責，且其犯意聯絡之表示
    ，無論為明示之通謀或相互間有默示之合致，均不在此限。
    以目前遭破獲之電話詐欺集團運作模式，需由多人縝密分工
    ，或係負責撥打電話從事詐騙者，或係負責向被害人收取款
    項之車手，或係負責招攬車手、收購帳戶之人，或係偽造、
    整理、蒐集行使詐術所需之公文書或服務證件等資料之人，
    是於集團式之犯罪，原不必每一共犯均有直接聯繫，亦不必
    每一階段均參與，祇須分擔犯罪行為之一部，即應對於全部
    所發生之結果共同負責，且倘犯罪結果係因共同正犯之合同
    行為所致者，無論出於何人所加，在共同正犯間均應同負全
    部之責，並無分別何部分為孰人下手之必要。依被告於原審
    審理時供述，係經「王威仁」介紹而加入詐騙集團，詐騙集
    團先提供行動電話1支作為聯繫使用，再要求依指示前來宜
    蘭，並依對方指示行事等語，即足認定被告係受詐騙集團成
    員之指示，負責收取被害人交付之存摺、提款卡或現金款項
    ，再依指示以不正方式操作提款卡提領帳戶內現金，並將現
    金交付予詐騙集團而從事俗稱「車手」之工作，被告縱未全
    程參與、分擔或執行詐騙被害人之過程，惟因詐騙集團成員
    或有負責去電假冒政府機關名義或公務員職銜誆言訛詐被害
    人，或有負責收款，或有負責招攬車手而有各自分工事項，
    然詐騙集團成員間就其他成員所實施分工之犯罪行為仍應共
    同負責。是被告與「王威仁」及詐欺集團成員多人間，就本
    案詐取財犯行，有共同之犯意聯絡及行為分擔，亦應依刑法
    第28條之規定論以共同正犯。
三、強制工作必要性之審酌：　
  ㈠檢察官上訴意旨略以：被告上開所為，亦涉犯組織犯罪條例
    第3條第1項後段之參與組織犯罪，公訴檢察官亦補充應依上
    開規定，宣告被告刑前強制工作等語。
　㈡按「發起、主持、操縱或指揮犯罪組織者，處3年以上10年以
    下有期徒刑，得併科新臺幣1億元以下罰金；參與者，處6月
    以上5年以下有期徒刑，得併科新臺幣1千萬元以下罰金。但
    參與情節輕微者，得減輕或免除其刑。」、「犯第1項之罪
    者，應於刑之執行前，令入勞動場所，強制工作，其期間為
    3年。」雖為組織犯罪防制條例第3條第1項、第3項所明文。
    然上開條例第3條第3項宣告刑前強制工作部分，並未依個案
    情節，區分行為人是否具有反社會的危險性及受教化矯治的
    必要性，一律宣付刑前強制工作3年。然則，衡諸該條例所
    規定之強制工作，性質上原係對於有犯罪習慣，或因遊蕩、
    懶惰成習而犯罪者，所為之處置，修正後該條例既已排除常
    習性要件，從而，本於法律合憲性解釋原則，依司法院釋字
    第471號關於行為人有無預防矯治其社會危險性之必要，及
    比例原則等與解釋意旨不相衝突之解釋方法，為目的性限縮
    ，對犯該條例第3條第1項之參與犯罪組織罪者，視其行為之
    嚴重性、表現之危險性、對於未來行為之期待性，以及所採
    措施與預防矯治目的所需程度，於有預防矯治其社會危險性
    之必要，且符合比例原則之範圍內，由法院依該條例第3條
    第3項規定，一併宣告刑前強制工作(最高法院刑事大法庭10
    8年度台上大字第2306號裁定參照)。本案被告雖犯組織犯罪
    防制條例第3條第1項後段參與犯罪組織罪，然審酌被告除了
    加入「王威仁」之成年男子介紹之詐騙集團從事犯罪以外，
    先前並無犯罪之前科紀錄，有本院被告前案紀錄表在卷可按
    ，且其所參與地位係最低位階聽命之車手，且獲利非多，又
    非基於直接對被害人施用詐術之地位，相較於整體詐欺集團
    之運作模式以觀，其行為之嚴重性與社會危險性亦較低，於
    宣告一年以上有期徒刑，對於預防及矯治其社會危險性應已
    足夠，若再予以宣告刑前強制工作，顯然輕重失衡、不必要
    且違反比例原則。是由以上被告參與本案詐欺集團犯罪組織
    之情節、分擔之角色，暨因此所表現之危險性，情節尚非十
    分嚴重，尚未達確有非使其為強制工作外，已無其他方法為
    教化以防免其未來對於社會危險性。揆諸上開說明，本院認
    對被告參與詐欺集團犯罪組織期間所犯本案所宣告之有期徒
    刑及其參與上開組織所另犯如本院被告前案紀錄表所載他罪
    ，日後亦應一併定應執行刑，應已足收教化及預防、矯治之
    目的，尚無再宣告令予強制工作之必要，較符合比例原則。
    檢察官此部分之上訴理由，尚非可採。
四、沒收部分：
  ㈠門號0000000000號行動電話1支（含SIM卡1枚）固為被告與其
    他詐騙集團成員供指示被告提領告訴人受騙款項而為聯繫之
    用，屬於犯罪工具，但並未在本件扣案，而係另扣於臺灣臺
    北地方檢察署107年度偵字第18356號等案，為被告所是認(
    見本卷第30頁)，亦有該案起訴書列印本在卷可參(見本院卷
    第37頁)。再因科技日新月異，遭淘汰之隔代行動電話交易
    價值大減，此為事場交易常情，被告之犯罪時間在107年6月
    ，距今已約2年，估算折舊以後幾無價值。佐以被告已因本
    案犯行經判處罪刑，是否沒入該行動電話已不具刑法上之重
    要性，爰依刑法第38條之2第2項規定，不予宣告沒收、追徵
    。
  ㈡被告所犯本件實際分受之犯罪所得為2千元，業據被告供承在
    卷，並未扣案，應依刑法第38條之1第1項、第3項之規定宣
    告沒收，於全部或一部不能沒收或不宜執行沒收時，追徵其
    價額。
  ㈢被告詐欺犯行所取得之告訴人乙○○郵局存摺1本及提款卡1 張
    ，未據扣案，依被告供述，亦已交付予詐騙集團等情（見原
    審卷第49頁反面），是此等物品既非被告所得管領，亦非被
    告有處分權之物，爰不予宣告沒收。
五、撤銷改判之理由：　
  ㈠原審以被告此部分犯罪事證明確，據以論科刑，固非無見。
    惟被告經「王威仁」介紹參與三人以上組成之詐欺集團，涉
    犯106年4月19日修正公布施行之組織犯罪防制條例第3條第1
    項後段之參與犯罪組織罪，原審未予論斷，檢察官上訴意旨
    指摘及此，為有理由，應由本院將原判決關於此部分撤銷改
    判。
　㈡爰審酌被告年輕力壯，卻不思憑己之力，以合法之工作賺取
    生活費用，而意圖從事不法活動藉以獲得利益之犯罪動機與
    目的，以參與犯罪組織而冒用公務員名義詐欺取財及違法由
    自動付款設備取得他人之物之犯罪手段，嚴重危害社會治安
    ，殊屬不該；再兼衡本件被告所參與之犯罪地位，所獲利益
    非多，犯後坦承犯行之態度，及自述之智識程度、生活狀況
    、除參與上開犯罪集團外擔任車手外，前並無犯罪紀錄之素
    行與生活狀況等一切情狀，就被告所犯情節，量處如主文第
    二項所示之刑。
六、不另為無罪諭知部分：
　  公訴意旨另認被告上揭行為亦涉犯洗錢防制法第15條第1項
    第2款之罪云云。然查：洗錢防制法於105年12月28日修正公
    布、106年6月28日生效施行。鑑於不法金流未必可與特定犯
    罪進行連結，但依犯罪行為人取得該不法金流之方式，已明
    顯與洗錢防制規定相悖，有意規避洗錢防制規定，為落實洗
    錢防制，避免不法金流流動，對於規避洗錢防制規定而取得
    不明財產者，亦應處罰。故本次修正參考澳洲刑法立法例增
    訂「特殊洗錢罪」，不以查有前置犯罪之情形為必要；但為
    兼顧罪刑明確性之要求，爰應合理限制適用範圍，而於本法
    第15條第1 項規定：「收受、持有或使用之財物或財產上利
    益，有下列情形之一，而無合理來源且與收入顯不相當者，
    處六月以上五年以下有期徒刑，得併科新臺幣五百萬元以下
    罰金：一、冒名或以假名向金融機構申請開立帳戶。二、以
    不正方法取得他人向金融機構申請開立之帳戶。三、規避第
    七條至第十條所定洗錢防制程序」。其中第一項第二款所謂
    「以不正方法取得他人向金融機構申請開立之帳戶」之犯罪
    類型，係指行為人以不正方法取得他人向金融機構申請開立
    之帳戶後，用來收受、持有或使用財物或財產上利益，而該
    財物或財產上利益是無合理來源且與行為人之收入顯不相當
    ；參以本條立法理由略以：「行為人雖未使用冒名或假名之
    方式為交易，然行為人以不正方法，例如：向無特殊信賴關
    係之他人租用、購買或施用詐術取得帳戶使用，製造金流斷
    點，妨礙金融秩序。此又以我國近年詐欺集團車手在臺以複
    製或收受包裹取得之提款卡大額提取詐騙款項案件為常見。
    況現今個人申請金融帳戶極為便利，行為人捨此而購買或租
    用帳戶，甚至詐取帳戶使用，顯具高度隱匿資產之動機，更
    助長洗錢犯罪發生，爰為第一項第二款規定」等語。可見以
    不正方法取得他人之金融機構帳戶使用，藉由製造金流斷點
    （切斷資金與其來源行為之關連性）而隱匿可疑犯罪資產，
    固為本法增訂應予處罰之「特殊洗錢」犯罪類型（即通稱「
    人頭帳戶」之犯罪）。惟若行為人以不正方法取得他人之金
    融機構帳戶，目的即在於取得該帳戶內之財物，提領行為僅
    係獲取犯罪所得之手段，雖該不正方法本身已構成刑法相關
    罪名，但行為人既未另行製造金流斷點而隱匿資產，亦未合
    法化犯罪所得之來源，仍可一目了然來源之不法性，究與洗
    錢防制法第15條第1項第2款之犯罪構成要件不相合致，亦非
    該條新增特殊洗錢犯罪類型之立法本旨。被告雖參與詐騙取
    得告訴人乙○○所有之上揭郵局帳戶提款卡與密碼，但被告與
    其他共犯之行為目的本即為盜領告訴人帳戶內款項，並非使
    用該帳戶以收受、持有或使用財物或財產上利益；且被告持
    提款卡所提領之金錢，本係告訴人存放郵局帳戶內之財物，
    因遭詐騙、盜領而成為被告與共犯之犯罪所得，亦非無合理
    來源之不明財產。從而，被告詐欺取得告訴人乙○○上揭郵局
    帳戶提款卡與密碼，進而持提款卡盜領帳戶內款項，既未另
    行製造金流斷點而隱匿資產，自不該當於洗錢防制法第15條
    第1項第2款之犯罪構成要件。此部分因不能證明被告犯有洗
    錢防制法第15條第1項第2款之罪，本應諭知無罪，但公訴意
    旨認此部分若構成犯罪，亦與上述論罪部分間具有想像競合
    之裁判上一罪關係，爰不另為無罪之諭知。　　　　　　　
    　　
據上論斷，應依刑事訴訟法第369條第1項前段、第364條、第299
條第1項前段，判決如主文。
本案經檢察官吳志成提起公訴，檢察官張立中提起上訴，檢察官
許鈺茹到庭執行職務。
中　　華　　民　　國　　109 　年　　6 　　月　　17　　日
                  刑事第十九庭  審判長法　官  曾淑華
                                      法　官  俞秀美
                                      法　官  陳文貴
以上正本證明與原本無異。
如不服本判決，應於收受送達後20日內向本院提出上訴書狀，其
未敘述上訴之理由者並得於提起上訴後20日內向本院補提理由書
（均須按他造當事人之人數附繕本）「切勿逕送上級法院」。
                                      書記官  洪宛渝
中　　華　　民　　國　　109 　年　　6 　　月　　17　　日
附錄：本案論罪科刑法條全文
中華民國刑法第339條之4
犯第339條詐欺罪而有下列情形之一者，處1年以上7年以下有期
徒刑，得併科1百萬元以下罰金：
一、冒用政府機關或公務員名義犯之。
二、三人以上共同犯之。
三、以廣播電視、電子通訊、網際網路或其他媒體等傳播工具，
    對公眾散布而犯之。
前項之未遂犯罰之。
中華民國刑法第339條之2
意圖為自己或第三人不法之所有，以不正方法由自動付款設備取
得他人之物者，處3年以下有期徒刑、拘役或30萬元以下罰金。
以前項方法得財產上不法之利益或使第三人得之者，亦同。
前二項之未遂犯罰之。
組織犯罪防制條例第3條第1項
發起、主持、操縱或指揮犯罪組織者，處3年以上10年以下有期
徒刑，得併科新臺幣1億元以下罰金；參與者，處6月以上5年以
下有期徒刑，得併科新臺幣1千萬元以下罰金。但參與情節輕微
者，得減輕或免除其刑。